---
title: "Veri Manipulasyonu"
output: html_notebook
editor.options:
  chunk_output_type:console
---
# Veri Manipulasyonu

* select(): degisken secimi
* filter(): gozlem secimi
* mutate(): degisken olusturma
* summarise(): ozet istatistikler
* group_by(): gruplama
* left_join(): birlestirme islemleri

## 0. Veri Seti

**nycflights13 new york city e ait 2013 yilinin ucus verileri**

```{r}

library(dplyr)
library(nycflights13)


df<- flights

df

str(df)

summary(df)

```



```{r}

df %>% 
  select(dep_delay,day,carrier)%>%
  filter(dep_delay>10)%>%
  group_by(carrier) %>%
  summarise(n=n(),ortalama = mean(dep_delay))

```

## 1. Degisken islemleri select()

### select()

```{r}

select(df,carrier,flight,tailnum)

select(df,carrier,origin:hour) # originden houra kadar secer

select(df,1:3)

select(df,-carrier) # -carrier carrier i atar

select(df,-c(tailnum,carrier))

```


### contains()

```{r}

select(df,contains("time")) # dfdeki time iceren değerleri alir

```

### starts_with()

```{r}

select(df,starts_with("dep"))

```

### ends_with()

```{r}

select(df,ends_with("delay"))

```

### num_range()

```{r}

m <- matrix(1:25,5,5)

colnames(m) <- paste("x",1:5,sep="")

select(as.data.frame(m),num_range("x",1:3))

```


```{r}

select(df,carrier,tailnum,contains("time"))

```

## 2. Gozlem Islemleri: filter()

### filter()

```{r}

```
 
### arrange()

```{r}

```
### sample_frac()

```{r}

```
### sample_n()

```{r}

```
### slice()

```{r}

```
### top_n()
```{r}

```

## 3. Degisken Donusum Islemleri:mutate()

### rename()
```{r}

```

### transmute()
```{r}

```

## 4. Gruplama: group_by()
```{r}

```
## 5.Veri Ozetleme():summarise()

### counts()
```{r}

```
### mean(), median(), sum(), sd(), var()
```{r}

```
### first(), last(), nth()
```{r}

```
### quantile(), min(), max()
```{r}

```
## 6.Join Islemleri

### left_join()
```{r}

```
### right_join()
```{r}

```
### inner_join()
```{r}

```
### full_join()
```{r}

```
## 7.Tidy Data

### gathering and sprading

#### gathering
```{r}

```
#### spreading
```{r}

```
### seperating and uniting

#### seperating
```{r}

```
#### unite
```{r}

```





